【裁判字號】    94,小上,97
【裁判日期】    950215
【裁判案由】    清償債務
【裁判全文】
臺灣臺中地方法院民事判決              94年度小上字第97號
上  訴  人  保證責任雲林縣清潔勞動合作社
法定代理人  乙○○○
被上訴人    行政院農業委員會農業試驗所
法定代理人  甲○○
當事人間請求清償債務事件，上訴人對於中華民國94年8月2日臺
灣臺中地方法院臺中簡易庭94年度中小字第1545號第一審判決提
起上訴，本院判決如下：
    主      文
上訴駁回。
第二審訴訟費用新台幣壹仟伍佰元由上訴人負擔。
    理      由
一、按對於小額程序之第一審裁判之上訴，非以其違背法令為理
    由，不得為之；又所謂「判決有違背法令」，乃指判決不適
    用法規或適用不當，此亦為小額事件之上訴程序所準用，此
    由民事訴訟法第436條之32第2項準用民事訴訟法第468條即
    可明知。
二、本件上訴人係對於小額事件之第一審判決提起上訴，其上訴
    意旨略以：(一)系爭勞務契約書第六條(三)10.所約定「未依機關
    通知改善違約情事者」，為契約當事人之一方催告他方履行
    給付義務，依民法第254條之規定，應訂相當期限，被上訴
    人致上訴人之催告書中僅定三日之期間，扣除週休二日，實
    際勢所難能，是其所訂履行之期限顯不相當。(二)次查勞務契
    約第八條第九項亦無載明沒收履約保證金之明文規定，顯然
    有違反契約之精神，因而主張原審判決有民事訴訟法第468
    條之判決違背法令之情事云云，並聲明：(一)原判決廢棄；(二)
    被上訴人應返還上訴人履約保證金新台幣71,700元及自起訴
    狀繕本送達翌日起至清償日止，按年息百分之五計算之利息
    。
三、原審判決審酌原審事證，認定：(1)兩造契約第六條之履約保
    證金，其性質乃擔保上訴人履行契約之用，亦即倘上訴人有
    不履行之情形時，該筆保證金即由被上訴人沒收，以賠償被
    告所受之損害，故該筆保證金應屬違約定金之性質。(2)上訴
    人確實有積欠或遲延給付其僱用工作人員工資之情事，依兩
    造契約第8條第9款、第6條第3項規定，故認被上訴人抗辯上
    訴人違反契約而沒收履約保證金為有理由，因而駁回上訴人
    原審之訴。
四、經查：
  (一)上訴人於原審對於其未發放93年12月份之薪資予所僱用之員
    工即訴外人巫月完、江素員等13人一節並不爭執，而依據系
    爭契約第八條9.「乙方不得積欠或遲延給付其僱用工作人員
    工資及其他應給付勞、健保、意外險等費用」、第六條(三)「
    乙方有下列情形之一，甲方得終止或解除部分或全部契約，
    並得沒收履約保證金：5.無正當理由而不履行契約之一部或
    全部者。‧‧‧10.未依機關通知改善違約情事者」，而被上
    訴人於94年4月11日以農試秘字第０九四０００二四三七號
    函，通知上訴人應於文到後3日內發放積欠薪資，否則依約
    沒收履約保證金等情，亦有該函文在卷足憑，且上訴人於原
    審已自認於94年4月17日接獲上開信函通知，故原審認定上
    訴人顯已違反前揭系爭契約第六條(三)之約定，被上訴人依前
    揭契約約定沒收系爭履約保證金為有理由而駁回上訴人之訴
    等情，本院核之判決理由，並無違背法令之處。上訴人上訴
    雖主張系爭契約第八條並無沒收保證金之約定內容云云，惟
    原審判決係認上訴人違反系爭契約第八條約定，據此適用第
    六條(三)有關沒收保證金之約定，前揭上訴理由顯無可採。
  (二)另上訴人雖主張：系爭勞務契約書第六條(三)10.「未依機關通
    知改善違約情事者」，為契約當事人之一方催告他方履行給
    付義務，依民法第254條之規定，應訂相當期限，被上訴人
    致上訴人之催告書中僅定三日之期間，扣除週休二日，實際
    勢所難能，是其所訂履行之期限顯不相當云云，惟上訴人未
    依系爭契約第八條給付勞工薪資即已違約，依系爭契約第六
    條(三)5.被上訴人即可沒收履約保證金，並無待催告。而被上
    訴人曾以前揭函文通知上訴人於三日內給付勞工薪資，上訴
    人從94年4月17日接獲前揭函文迄94年5月23日與訴外人巫月
    完、江素員等13人之勞資爭議達成和解，時隔一月餘，亦顯
    已經過相當期間，上訴理由主張被上訴人催告之履行期間過
    短云云，顯無理由，本院自難採認。
  (三)綜上所述，本件原審判決並無上訴理由所指摘之判決違背法
    令之情事，本件上訴即無理由，依前揭說明，爰不經言詞辯
    論，逕以判決駁回其上訴。
五、末按法院為訴訟費用之裁判時，應確定其費用額，民事訴訟
    法第436條之19第1項定有明文，此依同法第436條之32第1項
    規定，於小額事件之上訴程序準用之。查上訴人提起本件上
    訴既經駁回，則上訴人應負擔之本件訴訟費用額確定為第二
    審裁判費1500元。
六、據上論結，依民事訴訟法第436條之29第2款、第436條之32
    第1項、第2項、第436條之19第1項、第449條第1項、第78條
    ，判決如主文。
中    華    民    國    95    年    2    月    15    日
                  民事第三庭    審判長法官   張瑞蘭
                                      法官   陳文爵
                                      法官   陳毓秀
正本係照原本作成
不得上訴
中    華    民    國    95    年    2    月    15    日
                                      書記官


司法院資訊處製作；財團法人民間司法改革基金會備份。
